【裁判字號】    99,交上易,54
【裁判日期】    990722
【裁判案由】    過失致死等
【裁判全文】
臺灣高等法院高雄分院刑事判決        99年度交上易字第54號
上  訴  人
即  被  告  甲○○
上列上訴人因過失致死等案件，不服臺灣高雄地方法院99年度審
交易字第17號中華民國99年3 月31日第一審判決（起訴案號：臺
灣高雄地方法院檢察署98年度偵字第20386 號），提起上訴，本
院判決如下：
     主  文
上訴駁回。
     事  實
一、甲○○雖曾領用普通小型車駕駛執照，惟該駕照已於民國90
    年7 月8 日起遭註銷（於98年7 月8 日始再核發新駕照），
    駕照遭註銷期間，依規定不得駕駛汽車，竟仍於98年7 月6
    日上午，駕駛車牌號碼ZQ-9648 號自用小客車，沿高雄縣大
    寮鄉○○路○段外側快車道由南往北方向行駛，同日上午8
    時30分許，行經該路段翁園高幹75之2 右7 電線桿前，本應
    注意汽車駕駛時，應注意車前狀況，並隨時採取必要之安全
    措施；且超車時，應於前車左側保持半公尺以上之間隔超過
    ，而當時天候晴朗，日間自然光線，柏油路面乾燥，無缺陷
    及障礙物，視距良好，並無不能注意之情事，竟疏未注意車
    前狀況及超車規定，貿然向右駛至慢車道，欲超越前車，適
    丙○○騎乘車牌號碼YDP-717 號重型機車，附載蔡依靜及兒
    童黃○○（年籍資料詳卷），於慢車道同向行駛在前，甲○
    ○見狀，閃煞不及，自後追撞上開機車，蔡依靜、丙○○及
    兒童黃○○當場人車倒地，致丙○○受有頭部外傷併硬腦膜
    下出血、頸椎損傷、頸椎第4/5 及5/6 椎間盤突出症、多處
    顏面及四肢撕裂傷、擦傷之傷害；兒童黃○○則受有腹壁挫
    傷、肢體擦傷之傷害。至蔡依靜則受有頭部挫傷併顱內出血
    、肺部及心臟挫傷、左胸第一肋骨骨折、骨盆腔骨折、腹部
    挫傷併出血之傷害，經送醫後，延至同日16時13分許，不治
    死亡。甲○○於肇事後犯罪未發覺前，主動向處理車禍員警
    坦承肇事，並願接受裁判。
二、案經乙○○、丙○○告訴，暨高雄縣政府警察局林園分局報
    告臺灣高雄地方法院檢察署檢察官簽分偵查起訴。
     理  由
一、本件被告甲○○所犯係死刑、無期徒刑、最輕本刑為3 年以
    上有期徒刑以外之罪，已經被告就被訴事實先為有罪之陳述
    ，經審判長告知被告簡式審判程序之旨，並聽取當事人之意
    見後，依刑事訴訟法第273 條之1 第1 項之規定，裁定進行
    簡式審判程序。又本件下列所引用之證據，依同法第273 條
    之2 規定，不受第159 條第1 項關於傳聞法則規定之限制，
    依法均有證據能力，合先敘明。
二、上開犯罪事實，訊據上訴人即被告甲○○坦白承認，並有道
    路交通事故調查報告表、現場圖、事故現場及車損照片在卷
    可參。按汽車駕駛時，應注意車前狀況，並隨時採取必要之
    安全措施；且超車時，應於前車左側保持半公尺以上之間隔
    超過，道路交通安全規則第93條第1 項第2 款、第101 條第
    1 項第5 款分別定有明文。又上開規定係一般駕駛人所應注
    意並確實遵守之事項，被告既曾領有駕駛執照（車禍發生時
    ，駕照經註銷中，詳後述），自應知之甚詳。且依被告之智
    識、能力，復無不能注意之情事，詎被告竟疏未注意前開規
    定，致發生車禍，其駕駛行為有過失至為明確。另被害人蔡
    依靜確因本件車禍受有頭部挫傷併顱內出血、肺部及心臟挫
    傷、左胸第一肋骨骨折、骨盆腔骨折、腹部挫傷併出血等傷
    害，經送醫後，不治死亡等情，有長庚醫療財團法人高雄長
    庚紀念醫院（下稱長庚醫院）診斷證明書附卷可證（附於相
    驗卷內）；復經臺灣臺灣高雄地方法院檢察署檢察官督同法
    醫師相驗明確，並製有相驗屍體證明書、檢驗報告書及勘驗
    筆錄在卷可憑。另告訴人丙○○及被害人黃○○確因本件車
    禍受有如事實欄所載之傷害等情，亦有長庚醫院診斷證明書
    為證。是被告未注意車前狀況、超車等規定，與被害人蔡依
    靜死亡、告訴人丙○○及被害人黃○○所受傷害間，顯有相
    當因果關係。從而，被告自白核與事實相符，本件事證明確
    ，被告上開犯行，均堪認定。
三、核被告所為，係犯刑法第276 條第1 項之過失致人於死罪、
    同法第284 條第1 項前段之過失傷害罪。關於告訴人丙○○
    所受傷害部分，經長庚醫院手術治療後，於98年7 月22日出
    院，依告訴人丙○○於99年1 月21日最近一次至長庚醫院就
    診之病情研判，其可正常行走，而理學檢查結果則顯示上肢
    力量改善，抓握正常，但遺有輕微感覺異常之症狀，惟應非
    屬醫療上重大不治或難治之傷害等情，有長庚醫院99年3 月
    18日長庚院高字第930061號函在卷可參。經審酌上情，告訴
    人丙○○所受傷害應非重傷害甚明，是檢察官認被告此部分
    係犯過失致重傷害罪，容有誤會（毋庸變更起訴法條）。被
    告以同一過失駕駛行為，同時造成被害人蔡依靜死亡、告訴
    人丙○○及黃○○受傷，為1 行為同時觸犯3 罪名（過失致
    人於死罪1 罪；過失傷害罪2 罪），應依想像競合犯之規定
    ，從一重之過失致死罪處斷。另被告雖曾領用普通小型車駕
    駛執照，惟該駕照已於90年7 月8 日起遭註銷，於98年7 月
    8 日始再核發新駕照之事實，有交通部公路總局高雄區監理
    所99年3 月3 日高監自字第0990008940號函可參。是本件車
    禍發生時，被告駕照已遭註銷，其無照駕駛車輛肇事，因而
    致被害人蔡依靜死亡、告訴人丙○○及被害人黃○○受傷，
    應各依道路交通管理處罰條例第86條第1 項之規定，加重其
    刑。被告於肇事後，偵查機關未發覺前，主動向前往處理車
    禍員警坦承肇事，並接受裁判，有被告現場談話紀錄表可參
    ，堪認符合自首之要件，爰依刑法第62條前段之規定，減輕
    其刑，並先加而後減。
四、原審因依刑法第276 條第1 項、第284 條第1 項前段、第55
    條、第62條前段，道路交通管理處罰條例第86條第1 項，刑
    法施行法第1 條之1 之規定，並審酌被告未注意車前狀況、
    超車等規定，致發生車禍，造成被害人蔡依靜死亡、告訴人
    丙○○及被害人黃○○受有如事實欄所載之傷害，行為實有
    可議之處，惟念及被告犯後坦承罪行，並參以被告雖就被害
    人蔡依靜過失致死部分，業與被害人家屬達成和解（尚餘新
    臺幣25萬元未給付予被害人家屬），有高雄市左營區調解委
    員會調解筆錄可參；但就過失傷害部分，未與告訴人丙○○
    及被害人黃○○達成和解，及告訴人丙○○所受傷害非輕，
    被告就本件車禍應負主要肇事責任等一切情狀，量處有期徒
    刑8 月。認事用法，核無不合，量刑亦屬妥適。被告上訴意
    旨，以原審量刑過重，指摘原判決不當，為無理由，應予駁
    回。
據上論結，應依刑事訴訟法第368 條、第364 條、第273 條之1
第1 項，判決如主文。
本案經檢察官方娜蓉到庭執行職務。
中    華    民    國    99    年    7     月    22    日
                刑事第五庭    審判長法  官  曾永宗
                                    法  官  鍾宗霖
                                    法  官  任森銓
以上正本證明與原本無異。
不得上訴。
中    華    民    國    99    年    7     月    22    日
                                    書記官  呂素珍
附錄本判決論罪科刑法條：
刑法第276 條
因過失致人於死者，處2 年以下有期徒刑、拘役或2 千元以下罰
金。
從事業務之人，因業務上之過失犯前項之罪者，處5 年以下有期
徒刑或拘役，得併科3千元以下罰金。
刑法第284 條
因過失傷害人者，處 6 月以下有期徒刑、拘役或 5 百元以下罰
金，致重傷者，處1年以下有期徒刑、拘役或5百元以下罰金。
從事業務之人，因業務上之過失傷害人者，處 1 年以下有期徒刑
、拘役或1千元以下罰金，致重傷者，處3年以下有期徒刑、
拘役或2千元以下罰金。

司法院資訊處製作；財團法人民間司法改革基金會備份。
